臺灣高雄地方法院刑事判決
111年度訴字第28號
公  訴  人  臺灣高雄地方檢察署檢察官
被      告  傅佳宏


上列被告因傷害案件，經檢察官提起公訴（110年度偵字第18705
號），本院判決如下：
    主  文
丙○○成年人故意對兒童犯傷害罪，處有期徒刑貳年。
    事  實
一、丙○○為成年人，兒童Ａ０１（民國109年7月生，完整姓名年籍
    詳卷）為Ａ０２（完整姓名年籍詳卷）之子，丙○○與Ａ０２及Ａ０１
    同居，與Ａ０１間具有家庭暴力防治法第3條第2款所稱之家庭
    成員關係。丙○○與Ａ０２、Ａ０１於110年6月19日入住址設高雄市
    ○○區○○○路00號「瑞城別館」210號房，詎丙○○於110年6月20
    日23時許，於「瑞城別館」210號房內，因不耐Ａ０１不停哭鬧
    ，竟基於成年人故意傷害兒童身體之犯意，徒手毆打Ａ０１兩
    眼、左手、左腳之位置，導致Ａ０１受有左手橈骨及尺骨骨折
    、左腳脛骨線性骨折、右眼淤青及左眼淤青、右眼框底骨折
    、左肘外側淤青、左手背部擦傷之傷害。其後丙○○、Ａ０２於
    同年月23日攜Ａ０１外出時，適路人發現Ａ０１眼部淤青恐有遭虐
    情事，遂透過113專線通報，始為警循線查悉上情。
二、案經高雄市政府訴由高雄市政府警察局三民第一分局報告臺
    灣高雄地方檢察署檢察官偵查起訴。
    理  由
壹、程序方面
一、被告丙○○(下稱被告)雖抗辯其於警詢承認Ａ０１上開傷勢係其
    造成等語，係遭受員警不當誘導及逼迫云云。經本院當庭勘
    驗被告110年7月8日警詢錄影光碟結果，被告就員警詢問之
    問題均能逐一回答，問答過程中被告沒有任何身體不適或表
    情痛苦之情形，另被告受詢問過程中均有注視警員繕打筆錄
    之電腦螢幕，且亦未見員警有對被告威脅恐嚇，或要求被告
    承認犯罪之情形，此有勘驗筆錄及勘驗附件可參（院卷第10
    3頁、第107至第124頁），難謂警詢時員警有誘導及逼迫被
    告認罪之情形，是被告所辯其自白不具任意性乙節，不足採
    信。
二、按被告以外之人於審判外之言詞或書面陳述，雖不符前4條
    之規定，但經當事人於審判程序同意作為證據，法院審酌該
    言詞陳述或書面陳述作成時之情況，認為適當者，亦得為證
    據。刑事訴訟法第159條之5第1項規定甚明。查被告於本院
    準備程序時，對於卷內所存證據均同意有證據能力（見院卷
    第33頁、第35頁、第102頁），本院並審酌該等陳述作成時
    之情況正常，所取得過程並無瑕疵，且與本案相關之待證事
    實具有關連性，認適當作為證據，依前開刑事訴訟法第159 
    條之5 之規定，認上開陳述具有證據能力。至本件認定事實
    所引用之非供述證據，查無違背法定程式取得之情，亦無顯
    不可信或不得作為證據之情形，且經本院於審判期日依法進
    行證據之調查、辯論，亦應有證據能力。　
三、兒童及少年為刑事案件之被害人，司法機關所製作必須公開
    之文書，除其他法律特別規定之情形外，不得揭露足以識別
    兒童及少年身分之資訊，兒童及少年福利與權益保障法第69
    條第1項第4款、第2項分別定有明文。經查，Ａ０１為本案被害
    人（109年7月生），於案發時係12歲以下之人，為兒童及少
    年福利與權益保障法所稱之兒童（同法第2條中段參照），
    此有Ａ０１之戶籍資料查詢結果附卷可佐（本院彌封卷第23頁
    ），爰依前揭法律規定，不予揭露足以識別其身分之資訊，
    合先敘明。
貳、實體方面　　
一、訊據被告矢口否認有故意傷害之犯行，辯稱：Ａ０２帶Ａ０１來找
    我時，他眼睛就已經淤青了。Ａ０１左手橈骨及尺骨骨折以及
    左手背部擦傷可能是我睡覺時不小心將Ａ０１推下床所致，其
    餘傷勢皆非我造成，我沒有打Ａ０１云云（院卷第312頁至第31
    3頁），經查：　　
(一)Ａ０１為Ａ０２與邱○瑋（真實姓名年籍詳卷）之子，Ａ０２與被告為
    男女朋友關係且同居。Ａ０１上開傷勢係被告於110年6月20日2
    3時許，於高雄市○○區○○○路00號之「瑞城別館」210號房內
    所造成之事實，業據被告及Ａ０２於110年7月8日警詢供證一致
    (警卷第11頁至第14頁、第27頁至第31頁)，核與證人即案發
    當日住宿瑞城別館212號房客林國正之證述大致相符（警卷
    第57頁至第61頁），復有瑞城別館111年8月3日函暨附件丙○
    ○住宿登記資料（院卷第189頁至地191頁）、林國正指認被
    告及Ａ０２照片（警卷第149頁至第151頁）、高雄醫學大學附
    設中和紀念醫院診斷證明書（警卷第71頁）、高雄醫學大學
    附設中和紀念醫院111年3月21日函文暨暴力傷害驗傷鑑定書
    （見本院彌封卷第45-67頁）、高雄市政府社會局家庭暴力
    及性侵害防治中心暨警察局受理重大兒少受虐案件評估表（
    警卷第97頁）、高雄市政府專家協助評估/診斷個案建議表
    （警卷第81頁）、高雄市政府社會局家庭暴力及性侵防制中
    心Ａ０１摘要報告暨孩童受傷照片（警卷第83頁至第87頁）、
    失蹤人口系統資料報表（警卷第75至第77頁）、屏東縣政府
    社會處個案轉介單（警卷第89至第95頁）、110年5月20日兒
    少保護案件通報表（警卷第97頁至第98頁）、110年7月6日
    兒童少年保護案件通報表（警卷第179頁至第181頁）在卷可
    憑，此部分事實已堪認定。至Ａ０１上開傷勢係被告徒手毆打Ａ
    ０１兩眼、左手、左腳之位置所導致之事實，業據證人Ａ０２於
    偵查中、本院審理中指證：Ａ０１身上的傷勢，除陳舊性傷勢
    外，都是被告故意打的。我跟被告以及Ａ０１在110年6月19日
    入住瑞城別館210號房，大約是在110年6月20日23時，我洗
    澡出來就看到Ａ０１眼睛遭被告打傷，當時房間內只有Ａ０１與被
    告獨處。被告只有打Ａ０１一次。被告因為Ａ０１哭鬧讓他不能睡
    覺，所以打Ａ０１，當時我抱Ａ０１他就會哭，我想說是我抱的姿
    勢不對或Ａ０１那時候身體哪裡有傷口，傷勢發生當天因為身
    上錢不夠，所以沒有帶Ａ０１去醫院等語（偵卷第211-213頁、
    院卷第296頁至第302頁）。衡以Ａ０１上揭傷勢遍佈Ａ０１兩眼、
    左手及左腳各處，受傷程度已達瘀青及骨折之程度，衡情應
    係故意毆傷所致，是證人Ａ０２上開所證，合於一般經驗及論
    理法則，佐以Ａ０１上開傷勢係被告所造成之事實，業已認定
    如前，是Ａ０１上開傷勢係被告徒手毆打造成之事實，已堪認
    定。
(二)被告上開所辯內容，經本院綜觀全案卷證資料，相互勾稽比
    對後，認被告所辯不可採，理由分述如下：
 1、被告於110年7月6日警詢時辯稱：案發當日我沒有打小孩，
    案發前110年6月13日下午6時有看到Ａ０１眼睛瘀青，Ａ０２說小
    孩眼睛淤青、左手骨折是邱○瑋毆打造成云云（警卷第7頁至
    第10頁）；嗣於110年7月8日警詢時及110年7月9日偵訊時改
    稱：110年6月20日23時許，我跟Ａ０１、Ａ０２一起入睡，Ａ０２說
    是我睡覺中有動手揮舞，小孩被我打到推下床，所以小孩的
    眼睛淤青及左手骨折都是我造成的，在此之前沒有看到Ａ０１
    有眼睛瘀青、左手骨折的情狀云云（警詢筆錄部分：警卷第
    11頁至第14頁；偵訊筆錄部分：警卷第15頁至第19頁）；然
    於本院110年12月16日準備程序復改稱：Ａ０２帶小孩來找我時
    ，小孩眼睛就已經淤青了，小孩還有跟我玩，不知道有沒有
    骨折，我沒有打小孩Ａ０１云云（審訴卷第31頁至第37頁）。
 2、被告雖於本院審理中辯稱：Ａ０２帶Ａ０１來找我時，他眼睛就已
    經有淤青，是Ａ０２前夫邱○瑋打的云云。然此經證人邱○瑋於
    警詢、偵查中所否認，並證稱：我沒有打Ａ０１，Ａ０２在110年4
    、5月間帶著Ａ０１離家出走。110年6月17日我與Ａ０２約在高雄
    市○○區○○路0000號加油站見面，我要拿錢給她，當時她抱著
    Ａ０１來，Ａ０１並無明顯外傷。後來我跟Ａ０２有通電話，她跟我
    提及小孩自己跌倒受傷等事。社工於110年6月28日用電話通
    知我小孩受傷嚴重，我心急用Messenger聯繫Ａ０２，Ａ０２才傳Ａ
    ０１眼部淤青照片給我看等語（警卷第43頁至第55頁），核與
    證人Ａ０２於本院及警詢中證述：案發時被告與我及Ａ０１在瑞城
    別館210號房內，我洗澡出來就看到Ａ０１眼睛遭被告打傷。我
    跟邱○瑋說Ａ０１不慎跌倒撞倒東西受傷，110年6月28日邱○瑋
    聯繫我Ａ０１如何受傷，故我在瑞城別館210號房內用手機自拍
    我與Ａ０１之照片，並以Messenger暱稱李小燕之帳號傳送上開
    照片給邱○瑋等語相符（警卷第29頁至第30頁、院卷第299頁
    至第301頁），復有Ａ０２與邱○瑋於110年6月13日至14日通訊
    軟體LINE對話截圖(警卷第99頁至第121頁)、110年6月28日
    至同年月29日Messenger連續對話紀錄截圖附卷可稽（警卷
    第125頁、第139頁、第147頁），益徵證人邱○瑋所證對Ａ０１
    傷勢實際情況一無所悉，因接獲社工電話得知Ａ０１受傷嚴重
    ，而心急追問Ａ０２關於Ａ０１眼部傷勢實際情況乙節，較與上開
    對話紀錄截圖內容相符。又證人即被告父親乙○○關於本案Ａ０
    １傷勢為何人造成一情，證稱：我沒親眼見過Ａ０１，也不知道
    他的傷勢如何發生等語（院卷第252頁），足證證人乙○○對
    上揭傷勢發生之原因及時間均不知情，故證人乙○○所證，尚
    難證明被告所辯其起初見到Ａ０１時，Ａ０１已受有上開傷勢之事
    實，是被告上開所辯，尚屬無據。
 3、至被告辯稱Ａ０１傷勢係於110年6月13日發生云云，然此與Ａ０２
    前開所證不符（院卷第299頁），亦與上開對話紀錄內容不
    符(警卷第99頁至第121頁)，且觀諸高雄醫學大學附設中和
    紀念醫院法醫病理科暴力傷害驗傷鑑定書法醫檢查意見顯示
    Ａ０１眼部受傷日期應為110年6月18日至同年6月21日間（院卷
    第81頁），復參高雄市政府專家協助評估/診斷個案報告表
    顯示Ａ０１左手橈骨及尺骨骨折與左腳脛骨線性骨折處均未有
    明顯骨痂生成或骨膜反應，應為110年7月2日驗傷前2週內所
    新生之傷害（院卷第49頁）乙節，互有相符，足認被告先前
    所辯Ａ０１傷勢為證人邱○瑋於110年6月13日毆打所致云云，與
    事實不符。從而，被告上開所辯內容，有諸多前後矛盾之瑕
    疵，復與卷內客觀證據所顯示事實不符，所辯已礙難採信。
(三)被告於本院111年11月3日審判程序另辯稱：我睡覺不小心將
    Ａ０１推下床，可能造成Ａ０１左手橈骨及尺骨骨折以及左手背部
    擦傷，我承認有過失傷害云云。惟觀諸高雄醫學大學附設中
    和紀念醫院暴力傷害驗傷鑑定書顯示，依Ａ０１之活動能力，
    上述傷勢非其自行造成，為人為外力所導致，此外，Ａ０１右
    眼窩框底骨折及大面積淤傷足認當時力道有造成嚴重受虐型
    腦傷之可能性等語（院卷第87頁至第90頁），足認Ａ０１所受
    多處骨折傷勢為人為外力造成，且所受之傷害力道足以造成
    Ａ０１腦部傷害，顯難以「日常活動意外」解釋之，是被告辯
    稱其睡覺時不慎將Ａ０１推下床，造成Ａ０１左手橈骨及尺骨骨折
    以及左手背部擦傷乙節，僅有被告前揭前後矛盾且與卷內客
    觀證據不符之辯詞，如此已難採信為真。
(四)綜上各情，被告上開犯行，事證已臻明確，應依法論科。
二、按家庭暴力防治法所稱之家庭暴力，指家庭成員間實施身體
    或精神上不法侵害之行為，該法所謂家庭暴力罪者，則指家
    庭成員間故意實施家庭暴力行為而成立其他法律所規定之犯
    罪，家庭暴力防治法第2 條第1款、第2款分別著有明文，本
    件被告與Ａ０１、Ａ０２同居，已如前述，屬家庭暴力防治法第3
    條第2款之家庭成員關係，且被告傷害Ａ０１，已屬家庭成員間
    實施身體上不法侵害之行為，並構成刑法上之犯罪，屬家庭
    暴力防治法第2 條第2 款之家庭暴力罪，惟因就該罪之刑罰
    於家庭暴力防治法並無特別規定，是以應依刑法之規定予以
    論罪科刑。次按兒童及少年福利與權益保障法第112 條第1 
    項規定，故意對兒童犯罪所為加重則係對被害人為兒童之特
    殊要件加重處罰，乃就犯罪類型變更之個別犯罪行為予以加
    重，當屬刑法分則加重之性質而成為另一獨立之罪，該罪名
    及構成要件與常態犯罪之罪名及構成要件應非相同，有罪判
    決自應諭知該罪名及構成要件（最高法院92年度第1 次刑事
    庭會議決議、96年度臺上字第6128號判決參照），是成年人
    故意對兒童犯罪，即應依兒童及少年福利與權益保障法第11
    2 條第1 項前段規定，加重其刑而成為獨立於刑法以外之刑
    事特別法另一罪名。查被告於本案發生時係成年人，而被害
    人Ａ０１係109年7月出生，於本案發生時為12歲以下之兒童。
    是核被告所為，係犯兒童及少年福利與權益保障法第112 條
    第1項前段、刑法第277 條第1 項之成年人故意對兒童犯傷
    害罪，應依兒童及少年福利與權益保障法第112條第1項前段
    規定加重其刑。
三、爰審酌被告與Ａ０１同居，Ａ０１於案發時為11個月稚齡嬰孩，其
    大腦及身體各部位尚未發育完全，頭部及身體均脆弱不堪，
    被告僅因不耐Ａ０１於夜間哭鬧，即徒手毆打Ａ０１頭部及左手、
    左腳，致Ａ０１受有左手橈骨及尺骨骨折、左腳脛骨線性骨折
    、右眼淤青及左眼淤青、右眼框底骨折、左肘外側淤青、左
    手背部擦傷之傷害，犯罪所生危害非輕；且被告竟對Ａ０１頭
    部痛下重手，而使Ａ０１有高度失明及腦部永久損傷之可能性
    ，事後並未帶Ａ０１就醫治療傷勢，任令其傷勢惡化，迄今對
    被害人並無任何補償行為，而被告前無任何論罪科刑紀錄，
    有臺灣高等法院被告前案紀錄表在卷可參，酌以被告之犯後
    態度、教育程度為高職畢業，從事工地臨時工，月收入約新
    台幣2萬5000元，與父親及家人同住之家庭經濟狀況等一切
    具體情狀，量處如主文所示之刑，以示懲儆。
據上論斷，應依刑事訴訟法第299 條第1項前段，兒童及少年福
利權益保障法第112條第1項前段，刑法第277條第1項，判決如主
文。
本案經檢察官甲○○提起公訴，檢察官丁○○到庭執行職務。　
中　　華　　民　　國　　111 　年　　12　　月　　 1　　日

                刑事第九庭    審判長法　官 葉文博
　　　　　　　　　
　　　　　　　　　                  法  官 洪碩垣
　　　　　　　　　
　　　　　　　　　                  法  官 陳俊宏
以上正本證明與原本無異。
如不服本判決應於收受送達後20日內向本院提出上訴書狀，並應
敘述具體理由；如未敘述上訴理由者，應於上訴期間屆滿後20日
內向本院補提理由書（均須按他造當事人之人數附繕本）「切勿
逕送上級法院」。
中　　華　　民　　國　　111 　年　　12　　月　　1 　　日
　　　　　　　　　　　　　　　　　  書記官 李佳玲

附錄本案論罪科刑法條：
中華民國刑法第277條
傷害人之身體或健康者，處5年以下有期徒刑、拘役或50萬元以
下罰金。
犯前項之罪，因而致人於死者，處無期徒刑或7年以上有期徒刑
；致重傷者，處3年以上10年以下有期徒刑。